【裁判字號】    95,訴更一,74
【裁判日期】    950928
【裁判案由】    俸給
【裁判全文】
臺北高等行政法院判決
                                 95年度訴更一字第00074號
                              .
原      告  甲○○
訴訟代理人  己○○
            丁○○
被      告  銓敘部
代  表  人  乙○○（部長）
訴訟代理人  戊○○
            丙○○
上列當事人間因俸給事件，原告不服公務人員保障暨培訓委員會
中華民國92年8月4日九二公審決字第0143號復審決定，提起行政
訴訟，本院判決後，原告提起上訴，經最高行政法院判決廢棄發
回，本院更為判決如下：
  主  文
原告之訴駁回。
第一審及發回前上訴審訴訟費用均由原告負擔。
    事  實
一、事實概要：原告係應民國74年全國性公務人員普通考試普通
    行政人員村里幹事組考試及格，現任屏東縣政府民政局委任
    第五職等一般民政職系課員。原告於83年10月27日初任高雄
    縣茄萣鄉第一公有零售市場一般行政職系管理員；88年10月
    1日調任屏東縣東港鎮戶政事務所一般民政職系戶籍員；91
    年9月20日再調任現職，經被告審定合格實授，核敘為委任
    第五職等本俸4級360俸點。原告於91年10月21日以其在70年
    11月至83年3月間曾任台灣機械股份有限公司（下稱台機公
    司）電腦機具操作員申請採計以提敘俸級，經被告以91年11
    月8日部地一字第0915148397號書函否准，並由屏東縣政府
    以91年11月14日屏府人任字第0910185813號函轉知在案。原
    告不服而先後於同年月23日、同年12月27日及92年1月25 日
    輾轉向曹啟鴻立法委員陳情請其協助復審，均經被告以受理
    人民陳情案件方式回復曹啟鴻立法委員。嗣原告又於92年4
    月21日以申請書請求公務人員保障暨培訓委員會（下稱保訓
    會）辦理再復審，經該會移由被告改以復審案件受理，期間
    適逢公務人員保障法於92年5月30日修正公布施行，被告即
    依該法修正後第103條之規定，移請保訓會依修正後之公務
    人員保障法規定辦理，經該會復審決定駁回，遂提起行政訴
    訟，本院以92年訴字第04654號判決駁回，原告不服提起上
    訴，經最高行政法院95年度判字第743號判決將原判決廢棄
    ，發回本院更為審理。
二、兩造聲明：
  (一)原告聲明：
    1.復審決定及原處分均撤銷。
    2.被告應就原告91年10月21日申請案作成准予補提敘俸給至
      委任第5職等年功俸7級之行政處分。
    3.訴訟費用由被告負擔。
  (二)被告聲明：
    1.駁回原告之訴。
    2.訴訟費用由原告負擔。
三、兩造之爭點：原告申請採計曾任台機公司電腦機具操作員之
    年資提敘俸級，該項職務與其83年10月27日初任高雄縣茄萣
    鄉第一公有零售市場一般行政職系管理員職務之工作性質是
    否相近？
  (一)原告主張之理由：
    1.原告現任屏東縣政府民政局課員，74年普通考試及格，68
      年至83年任職台機公司，83年國營事業民營化，依經濟部
      所屬事業機構專案裁減人員要點辦理離職，83年10月初任
      茄萣鄉公所行政人員，88年調任東港鎮戶政事務所，91年
      再調任現職。91年10月原告由服務機關依送審程序向被告
      申請重行審定，採計70年11月至83年3月曾任職台機公司
      年資，提敘俸給至委任第5職等年功俸7級，經被告於91年
      11月8日、同年12月11日及92年1月11日書函，以提敘職等
      與現任委任第5職等不相當，而駁回原告之申請。惟按：
      (1)申請補辦提敘俸給相關法規及訴願前例：
        原告於轉任公職時，前任台機公司之年資，因未符合
          考試院依公務人員任用法第16條於79年4月13日訂定
          發布之行政、教育、公營事業人員相互轉任採計年資
          提敘官職等級辦法第2條第1項規定：「曾任行政機關
          人員或公立學校教育人員或公營事業人員，具高等考
          試、特種考試之甲等或乙等考試及格之資格者．．．
          。」，及第2項：「轉任行政機關職務，以薦任第八
          職等至簡任十二職等為限」。因未符合上開三類人員
          及三種考試及格人員轉任辦法，而無法提敘，並非逾
          越申請。
        91年8月28日被告依俸給法第17條第5項規定訂定發布
          「曾任公務年資採計提敘認定辦法」後，始符合該辦
          法規定，隨即由服務機關依送審程序申請辦理補提敘
          ；上項規定致原告於其台機公司離職時所敘分類職位
          5職等，依對照年資採計對照表，相當行政機關公務
          人員委任第4職等。原告於83年因配合政府公營事業
          民營化政策，辦理專案離職，轉任公職時以委任3職
          等本俸1級銓敘，如以台機公司分類職位第5職等13級
          ，係相當於行政機關委任第4職等5級，依曾任公務年
          資按年核計加級計算採計提敘俸給，則92年職等應為
          委任第5職等年功俸7級。
        案例：84年2月6日考試院再訴願決定書，（八四）考
          臺訴決字第006號，再訴願人陳明達俸給提敘案，訴
          願決定及原處分均撤銷，由原處分機關另為適法之處
          理。
      (2)曾任年資工作內容，與其所任工作性質相近之相關法規
        及前例：
        按考選部（八九）選規字第5320號函與被告（八九）
          法二字第1886654號函會同訂定發布：「依法考試及
          格人員考試類科適用職系對照表」規定，資訊處理人
          員，適用一般行政、統計、會計審計、資訊處理等職
          系。
        查83年全國性公務人員高等考試、普通考試類科及應
          試資格表中規定：一般民政與資料處理職系皆為公立
          或立案之私立專科以上學校或經教育部承認之國外專
          科以上學校各系科畢業得有證書者、公立或立案之私
          立高級中等學校畢業得有證書者；故上開規定職系工
          作性質相近。
        原告曾任公營事業服務證明書（台機公司92年9月15
          日機總人字第000366號）工作內容（資訊系統資料維
          護，．．．等相關行政事項）與一般民政資訊化工作
          內容相近，即屬工作性質相近，而無工作性質不相近
          之虞。
        案例：84年7月22日被告八四台中甄四字第116059號
          函審定，申請人劉維雄，提敘俸給任用審查案，因工
          作內容相近，由被告採計2年年資提敘2級。
        前台機公司資訊處理職系轉任人員年資提敘俸給，91
          年5月8日部地一字第0915128757號審定函，申請人馬
          玉潔，提敘俸給重行審查案，工作內容相近，被告核
          准其按年資提敘俸給；其他轉任人員，被告皆核准其
          年資提敘。
    2.曾任公務年資採計提敘俸給相關法規及新訂定法規：
      (1)按76年1月16日施行之公務人員俸給法第9條第1項規定
        ：高等考試、特種考試之甲等或乙等考試及格人員，曾
        任公立學校教育人員或公營事業人員服務成績優良之年
        資，任行政機關性質程度相當職務時，得依規定核計加
        級至其最高級為止；又俸給法施行細則第4條第3項規定
        ：本法第9條第1項所稱「得依規定核計加級至其職務等
        級最高級為止」，．．．。其規定高等考試、特種考試
        之甲等或乙等考試及格人員，係三種考試及格人員轉任
        時，遂能申請提敘，其他考試進用人員，皆不適用76年
        1月16日訂定之俸給法施行細則之規定。
      (2)查80年1月3日被告（八十）台華法一字第0505883號函：
        「行政、教育、公營事業人員相互轉任採計年資提敘官
        職等級辦法」，適用疑義補充規定：依公務人員任用法
        第16條、公務人員俸給法第9條及本辦法規定，轉任人
        員應以「高等考試、特種考試或乙等考試」及格人員為
        限，不包括其他考試人員（考試院79年10月24日（七九
        ）考台秘議字第3385號函釋）。被告係以俸給法施行細
        則於76年1月16日訂定施行時已存在之規定，與事實不
        符，顯有錯誤。
      (3)原告係依91年6月26日修正之俸給法第17條第5項規定：
        於91年8月28日公發布之「曾任公務年資採計提敘俸給認
        定辦法」，始符合公務年資採計提敘，故以新訂定之法
        規辦理補提敘，是原告上開訴稱，應無辯解之辭，曾任
        公務年資應予採計提敘。
    3.公務人員俸級銓敘之權益應受法律所保障：
      (1)按「公務人員經銓敘審定之官等職等應予保障，非依法
        律不得變更。」；「公務人員經銓敘審定之俸級應予保
        障，非依法律不得降級或減俸。」分別為公務人員保障
        法第13條及第14條所明定。次按「公務人員曾任下列年
        資，如與現任職務職等相當、性質相近且服務成績優良
        者，得按年核計加級至其所銓敘審定職等之本俸最高級
        ；如尚有積餘年資，且其年終（度）考績（成、核）合
        於或比照合於公務人員考績法第七條之規定，得按年核
        計加級至其所銓敘審定職等之年功俸最高級為止：．．
        ．二、公營事業人員年資。．．．（第一項）第一項所
        稱職等相當，指公務人員曾任職務等級與擬任職等相當
        ；所稱性質相近，指公務人員曾任職務工作性質與擬任
        職務之性質相近。（第四項）公務人員曾任職等相當、
        性質相近、服務成績優良年資提敘俸級之認定，其辦法
        ，由考試院定之。（第五項）」亦為公務人員俸給法第
        17 條（91年8月30日修正前，係列於該法施行細則第15
        條規定）。乃我國現行公務人員俸給制度，包括「俸」
        與「給」兩項，俸即本（年功）俸，由「俸級」高低所
        決定，「給」即「加給」，其標準依職等高低而不同。
        是公務人員職等俸級之銓敘審定，不僅涉及品秩高低，
        亦攸關在職之薪資所得與離職時之退休、資遣給與，對
        公務人員權益影響甚鉅，不能任意剝奪或限制。又前揭
        公務人員俸給法第17條第1項規定所謂：「如與現任職
        務職等相當」之要件，係基於相互轉任之職等須相當，
        方符合適才適任之文官制度要求，並非可任意擴張至未
        及時提敘，即生失權效果之解釋，自屬當然。
      (2)又考試院依公務人員任用法第16條於79年4月13日訂定發
        布之「行政、教育、公營事業人員相互轉任採計年資提
        敘官職等級辦法」，其目的既在於達到三類人才之交流
        ，不致從各職務最低級起敘影響當事人交流意願，其對
        三類人才之適用範圍則自應平等廣泛。乃參諸該辦法第
        2條第1項：「曾任行政機關人員或公立學校教育人員或
        公營事業人員，具高等考試、特種考試之甲等或乙等考
        試及格之資格者．．．」及第2項：「轉任行政機關職
        務，以薦任第八職等至簡任十二職等為限」之規定，對
        於行政機關轉任職務予以限制（即曾擔任資格與轉任職
        位予以雙重限制），至於不符該要件之其他行政、教育
        、公營事業人員，非屬不能轉任，即屬轉任後採計年資
        提敘之權利受到剝奪。顯然該辦法獨厚高職等人才而無
        正當理由，其對於高、低職位人才之交流予以歧視待遇
        ，不符公務人員銓敘權益保障及文官制度之運行甚明。
        至嗣後被告於91年8月28日訂定發布「公務人員曾任公
        務年資採計提敘認定辦法」後，將過去限制要件廢除，
        公務員人才交流制度方始步入正軌。益證前開辦法確有
        不合理之處。
    4.原告依法應有補提敘之權利：又原告申請提敘之權利，乃
      原告基於公務人員俸給權益保障，所享有工作績效、服務
      資歷及適才適所等應受肯定，並有法安定性及文官制度「
      綜覈名實、信賞必罰」之正當性基礎，依法不可任意剝奪
      。查本件原告74年普通考試及格，68年至83年任職台機公
      司，83年依經濟部所屬事業機構專案裁減人員要點辦理離
      職，原告於轉任公職時，前任台機公司之年資，因受限當
      時有違法之虞之前揭「行政、教育、公營事業人員相互轉
      任採計年資提敘官職等級辦法」第2條第1項、第2項規定
      ：「轉任行政機關職務，以薦任第八職等至簡任十二職等
      為限」之規定，而無法提敘。嗣被告91年8月28日訂定發
      布「公務人員曾任公務年資採計提敘認定辦法」後；原告
      始回復本應享有之提敘權利。乃本件原告於83年轉任公職
      時，係以委任三職等本俸一級銓敘，如以原告於其台機公
      司離職時所敘分類職位五職等十三級，依對照年資採計對
      照表，係相當於行政機關委任第四職第五級；是原告依曾
      任公務年資按年核計加級計算採計提敘俸給，則92年職等
      應為委任第五職等年功俸七級；被告自應據以辦理提敘。
    5.原告提敘之權利不應生失權效果：按原告申請提敘之權利
      ，係屬公法上請求權，應受公務人員俸給權所保障，非依
      法不可任意剝奪，已如前述。又參諸司法院釋字第474號
      解釋：「公務人員參加公務人員保險，於保險事故發生時
      ，有依法請求保險金之權利，該請求權之消滅時效，應以
      法律定之，屬於憲法上法律保留事項。．．．」之意旨，
      即強調公法上請求權逾期不請求之時效期間，應以法律定
      之。然有關公務人員申請提敘之請求權，並無法律規範請
      求期間及逾期未請求即失權之效果，自不能任意解釋，誤
      認此與公務員身分權不可分離之提敘請求權，有失權期間
      之適用。何況，法規範上所謂失權效果，必須權利人長期
      間怠於行使權利，方足當之。乃姑不論與公務員身分權不
      可分離之提敘權利，是否適宜認有失權效之適用。本件原
      告先前之所以未辦理提敘，係因有關三類人才轉任之年資
      採計，實務均遵循前揭有違法之虞之「行政、教育、公營
      事業人員相互轉任採計年資提敘官職等級辦法」，而屬不
      可歸責於原告事由，迄被告91年8月28日訂定發布「公務
      人員曾任公務年資採計提敘認定辦法」後，原告迅即於同
      年10月21日提出補提敘申請，依上情觀之，原告顯無所謂
      怠於行使權利之情事。何況，參諸卷附考試院84年2月6日
      （八四）考台訴決字第006號：「再訴願人前調升屏東農
      場薦任第六職等至第七職等組員時，被告未依規定採計其
      教師年資提敘薪級，事隔五年後，再訴願人申請補辦提敘
      薪級，被告未就其權益有無受損及作業有無疏失等有關問
      題詳加審究，即已逾越三十日復審期限未准予追溯補辦，
      參照行政法院二十五年判字第四號判例及訴願法第十七條
      第二項之立法精神，實有待進一步研酌，．．．」之內容
      ，即強調公務員人事主管機關有依法提敘考銓之職責，不
      能卸責侵害公務員權利。益證本件原告未即時辦理提敘，
      既無可歸責事由，無失權效果可言，原告自得依法補提敘
      。至原告現任職務為委任五職等，固與從公營事業離職當
      時，職位相當委任四職等不相同，然原告於83年轉任公職
      時，係以委任三職等本俸一級銓敘，亦曾晉敘至委任四職
      等職務，僅因當時不合理之法令限制而無法按年提敘，茲
      此不可歸責於原告事由，自不能轉嫁於原告之不利益；揆
      諸前開說明，原告申請補提敘，屬於公務人員正當權利之
      行使，應符合法律規定，不受現任職務職等之影響。另，
      被告如依「公務人員曾任公務年資採計提敘認定辦法」，
      重新採計原告年資提敘即可。併此指明。
    6.又被告另稱原告於83年初任行政機關職務時，雖無法適用
      「行政、教育、公營事業人員相互轉任採計年資提敘官職
      等辦法」之規定以採計年資，惟其曾任年資如符合當時之
      公務人員俸給法及其施行細則之提敘規定，仍得按年提敘
      俸級，原告上開訴稱顯有推託之情，且歷次辦理職務送審
      時，均未曾檢證辦理提敘事宜云云。惟查，依舉證責任法
      則，被告就前揭原告怠於提敘之失權主張，應就原告有何
      歸責事由，盡其舉證責任，不能主觀臆測率斷。況被告既
      屬人事主管機關，對於公務人員俸級敘等之認定，本即負
      有正確核認之責，其若有作業疏失導致原告權益受損，亦
      應迅速補正，不可遽以原告未主動配合等語，即將不利益
      加諸於原告。本件原告當時未辦理提敘，依前所述，並無
      可歸責事由，現依法申請補提敘，自屬合法合理。
    7.原告係依法辦理提敘，除不服83年10月27日初任管理員時
      所銓敘之俸級外，亦就最近之職等俸級不服，請求補提敘
      。原告符合當時公務人員俸給法施行細則有關提敘規定。
      按「已銓定官等未敘定職等俸級人員，依公務人員任用法
      任用時，其前經銓敘機關登記有案且與現所敘定職等相當
      之年資，得按年核計加級。已具有公務人員任用法所定任
      用資格人員，或未銓定官等職等適用特種任用法規審定資
      格人員，依公務人員任用法任用時，其所曾任職務如與擬
      任職務職等相當且性質相近之年資，均得按年核計加級。
      前二項之按年核計加級，均以至其所敘定職等之本俸最高
      級為止。」「已銓敘審定官等未銓敘審定職等俸級人員，
      依公務人員任用法任用時，其前經銓敘部登記有案且與現
      所銓敘審定職等相當之年資得按年核計加級。依公務人員
      任用法任用之人員，其曾任行政機關、公立學校或公營事
      業之年資，如與擬任職務職等相當且性質相近者，均得按
      年核計加級。前二項之按年核計加級，均以至其所銓敘審
      定職等之年功俸最高級為止。」分別為76年1月14日及87
      年1月15日修正後之公務人員俸給法施行細則第15條所明
      定。足見公務人員依法任用時，其所曾任公務年資如與擬
      任職務職等相當且性質相近，依公務人員俸給法施行細則
      ，即得按年核計加級，別無其他限制。至於79年4月13日
      訂定發布之「行政、教育、公營事業人員相互轉任採計年
      資提敘官職等級辦法」，其適用不能剝奪公務員提敘權利
      ，亦不能牴觸上開公務人員俸給法施行細則第15條規定，
      另加法律所無之限制，此已為最高行政法院闡釋甚明。
    8.原告74年普考普通行政及格，68年至83年任職台機公司，
      83年依經濟部所屬事業機構專案裁減人員要點辦理離職，
      原告於轉任公職（高雄縣茄萣鄉第一公有零售市場一般行
      政職系管理人員）時，已敘明台機公司之前任服務年資，
      然被告並未辦理提敘。本件原告於83年轉任公職時，係以
      委任3 職等本俸1 級銓敘，如以原告於其台機公司離職時
      所敘分類職位5 職等13級，依對照年資採計對照表，係相
      當於行政機關委任第4 職第5 級；是原告依曾任公務年資
      按年核計加級計算採計提敘俸給，則92年職等應為委任第
      5 職等年功俸7 級。退步言之，原告於任職高雄縣茄萣鄉
      第一公有零售市場一般行政職系管理人員時，嗣於87年已
      為委任第4 職等本俸2 級，依87年1 月15日修正後之公務
      人員俸給法施行細則第15條，亦得辦理提敘。蓋公務員提
      敘權利係屬固定不容剝奪，至於准許提敘時點可變遷移動
      ，並無失權效之設，只要符合申請當時提敘要件，依法即
      應准許提敘。
    9.公務人員俸給法第17條「轉任」規定，所稱「與現任職務
      性質相近」要件之認定，應以前後職務內容是否實質上相
      近為判斷標準。本件原告74年普考普通行政及格，68年至
      83年任職臺機公司電腦機具操作員，91年任職屏東縣政府
      一般民政職系課員。查原告於台機公司任職時，工作內容
      為「資訊系統資料維護、備份，電腦操作維護、機房管理
      、磁帶、末端機管理、各系統報表印製及管理、使用者帳
      號管理等相關行政事項」，足認原告於台機公司乃從事行
      政事務之處理，至資訊技術僅屬業務工具而已，茲與現任
      民政課員職務，亦運用電腦處理民政業務，同屬行政事務
      處理性質，應符合職務性質「相近」之要件。此參諸考選
      部（89）選規字第5320號函與銓敘部（89）法二字第1866
      54號函所發布：「依法考試及格人員考試類科適用職系對
      照表」規定，資訊處理人員，適用一般行政、統計、會計
      審計、資訊處理等職系自明。實務上前台機公司資訊處理
      職系轉任人員年資提敘俸給，申請人馬玉潔原從事程式撰
      寫、資料處理組、圖書資料管理及各項資訊系統維護等資
      訊行政事項，申請採計年資時任一般行政職系書記，銓敘
      部以91年5月8日部地一字第0915128757審定函予以採認年
      資，可資參照。本件原告案情與其相同，應為相同處理，
      以符平等原則。
  (二)被告主張之理由：
    1.按公務人員俸給法第17條規定：「（第一項）公務人員曾
      任下列年資，如與現任職務職等相當、性質相近且服務成
      績優良者，得按年核計加級至其所銓敘審定職等之本俸最
      高級；如尚有積餘年資，且其年終（度）考績（成、核）
      合於或比照合於公務人員考績法第七條之規定，得按年核
      計加級至其所銓敘審定職等之年功俸最高級為止：．．．
      二、公營事業人員年資。．．．（第四項）第一項所稱職
      等相當，指公務人員曾任職務等級與擬任職等相當；所稱
      性質相近，指公務人員曾任職務工作性質與擬任職務之性
      質相近。（第五項）公務人員曾任職等相當、性質相近、
      服務成績優良年資提敘俸級之認定，其辦法，由考試院定
      之。」次按公務人員曾任公務年資採計提敘俸級認定辦法
      第3條第1項規定：「公務人員曾任公務年資，其職等相當
      之對照，依所附各類人員與行政機關公務人員職等相當年
      資採計提敘俸級對照表認定之。」第5條規定：「公務人
      員曾任公務年資，其工作性質相近，依下列規定認定之：
      一、曾任職務經被告銓敘審定之職系，與擬任職務職系依
      職組暨職系名稱一覽表規定為同一職組或得單向調任或得
      相互調任者。二、曾任職務並無職系之規定，由原機關出
      具工作內容證明，就其工作內容對照職系說明書或職務說
      明書認定其適當職系後，依前款認定之。必要時，得由被
      告會同各該主管機關訂定對照表認定之。」復查「各類人
      員與行政機關公務人員職等相當年資採計提敘俸級對照表
      」規定：經濟部所屬事業人員第五職等係相當行政機關公
      務人員之委任第四職等。準此，公務人員曾任公營事業人
      員者，其曾任公營事業之年資如與現任職務銓敘審定之職
      等相當、性質相近且服務成績優良者，得按年採計提敘俸
      級至其所銓敘審定職等之本俸最高級；如尚有積餘年資，
      且其年終（度）考績（成、核）合於或比照合於公務人員
      考績法第7條之規定者，得按年核計加級至其所銓敘審定
      職等之年功俸最高級為止（按：91年8月30日公務人員俸
      給法修正施行前，上開規定原列於該法施行細則第15條）
      。
    2.本案原告於91年10月21日申請採計70年11月至83年3月曾
      任台機公司之曾任年資以提敘俸級時，據案附台機公司出
      具之服務證明書所載，原告於83年3月自該公司離職時，
      係擔任該公司分類職位五職等十三級之電腦機具操作員，
      辦理資訊系統資料維護、備份、電腦操作維護、機房管理
      、磁帶、端末機管理、各系統報表印製及使用者帳號管理
      等工作，被告以其於台機公司離職時所敘之分類職位五職
      等經對照各類人員與行政機關公務人員職等相當年資採計
      提敘俸級對照表規定，僅相當行政機關公務人員之委任第
      四職等，與其現任職務所銓敘審定之委任第五職等並不相
      當，且其曾任年資之工作內容經對照職系說明書後，應認
      定係屬資訊處理職系，與其現任一般民政職系戶籍員職務
      之工作性質亦不相近，核與公務人員俸給法第17條規定不
      符而無法採計提敘，爰以91年11月8日部地一字第0951148397
      號書函予以否准，於法並無違誤。復審決定予以維持，亦
      屬有據。
    3.原告訴稱其初任行政機關職務時，因不符「行政、教育、
      公營事業人員相互轉任採計年資提敘官職等級辦法」，遂
      未能申請提敘，自考試院91年8月28日訂定公務人員曾任
      公務年資採計提敘俸級認定辦法之後，其始符合採計公務
      年資以提敘俸級之規定，進而請求予以補辦提敘之機會一
      節，查公務人員依法任用時，其所曾任公務年資如與擬任
      職務職等相當且性質相近之年資得按年核計加級，係公務
      人員俸給法施行細則於76年元月16日訂定施行時即已存在
      之規定，是以，原告於83年初任行政機關職務時，雖無法
      適用「行政、教育、公營事業人員相互轉任採計年資提敘
      官職等辦法」之規定以採計年資，惟其曾任年資如符合當
      時之公務人員俸給法及其施行細則之提敘規定，仍得按年
      提敘俸級，原告上開訴稱顯有推託之情，要不足採。
    4.至於原告所舉陳明達及馬玉潔等案例部分，謹分項說明併
      予釐清如次：
      (1)原告所舉陳明達案例一節，經查該案例係因陳明達於辦
        理任用送審時，曾檢證申請採計軍職年資以提敘俸級，
        卻因承辦人員疏未詳予查正致未辦理採計提敘事宜，因
        不可歸責於當事人而同意其追溯辦理。然本案原告辦理
        歷任職務送審時，均未曾檢證辦理採計提敘事宜，迄至
        91年10月始檢附台機公司出具之服務證明書申請採計提
        敘事宜，其情形與上開陳明達案例之情形並不相同，故
        無從援引比照辦理。
      (2)至於馬玉潔案例一節，經查馬玉潔係因其曾任台機公司
        約聘人員之年資與其現所銓敘審定委任第一職等一般行
        政職系書記之工作性質相近、職等相當且服務成績優良
        ，故經被告依其任用當時（91年8月30日公布施行前）
        之公務人員俸給法施行細則第15條規定辦理採計提敘；
        其與本案原告曾任台機公司電腦機具操作員年資與其現
        所銓敘審定委任第五職等一般民政課員職等不相當且工
        作性質亦不相近之情形並不相同，故亦無從援引比照。
    5.查公務人員任用法第18條規定：「．．．前項人員之調任
      ，必要時，得就其考試、學歷、經歷或訓練等認定其職系
      專長，並得依其職系專長調任。．．．現職公務人員調任
      辦法，由考試院定之。」。現職公務人員調任辦法第3條
      規定：「本辦法．．．所稱調任，指具有擬任職務法定任
      用資格人員，於不同職務間之調動。」行政程序法第128
      條規定：「行政處分於法定救濟期間經過後，具有下列各
      款情形之一者，相對人或利害關係人得向行政機關申請撤
      銷、廢止或變更之。但相對人或利害關係人因重大過失而
      未能在行政程序或救濟程序中主張其事由者，不在此限。
      ．．．前項申請，應自法定救濟期間經過後三個月內為之
      ；其事由發生在後或知悉在後者，自發生或知悉時起算，
      但自法定救濟期間經過後已逾五年者，不得申請。」
    6.原告於83年10月27日初任公務人員，雖不得依「行政、教
      育、公營事業人員相互轉任採計年資提敘官職等級辦法」
      規定，予以採計年資，惟其曾任年資如符合當時公務人員
      俸給法施行細則第15條有關提敘規定，仍得按年提敘俸級
      ，原告怠於行使申請提敘俸級權利，且經最高行政法院所
      肯認，自不待言。
    7.依行政程序法第128條規定，申請撤銷、廢止或變更行政
      處分，自法定救濟期間經過後已逾5年者，不得申請。如
      原告於91年10月21日方檢證申請提敘俸級，而其真意係自
      83年10月27日生效，依行政程序法規定，亦不得申請。且
      公務人員得依公務人員任用法及現職公務人員調任辦法等
      規定，調任不同職系職務，如提敘為初任公務人員之銓敘
      事項，且「前者不改，後者難以獨立變更」，則日後公務
      人員即使調任不同職系職務，原不得採計提敘俸級之年資
      ，將不得因調任後之職系與前未採計之年資工作性質相近
      而予以採計。換言之，提敘俸級並非初任公務人員者所獨
      享之權利，任何階段均可因其具有曾任公務年資且符合提
      敘要件而提出申請並據以變更。
    8.另原告於83年10月27日初任高雄縣茄萣鄉第一公有零售市
      場一般行政職系管理員、88年10月26日調任屏東縣東港鎮
      戶政事務所一般民政職系戶籍員、91年9月20日調任屏東
      縣政府一般民政職系課員，縱依陳明達案例進行實體審查
      ，除逾越法定申請重行審定期限外，其於臺機公司服務年
      資經認定係屬資訊處理職系，與歷任或現任職務之工作性
      質均不相近，而仍無法提敘俸級。
    理  由
一、本件訴訟程序進行中，被告之代表人變更為乙○○，有總統
    九十三年六月十五日華總一禮字第○九三一○○二一五二一
    號令影本在卷可按，業經具狀聲明承受訴訟，合先敘明。
二、按76年1月14日發布之公務人員俸給法施行細則第15條規定
    ：「已銓定官等未敘定職等俸級人員，依公務人員任用法任
    用時，其前經銓敘機關登記有案且與現所敘定職等相當之年
    資，得按年核計加級。已具有公務人員任用法所定任用資格
    人員，或未銓定官等職等適用特種任用法規審定資格人員，
    依公務人員任用法任用時，其所曾任職務如與擬任職務職等
    相當且性質相近之年資，均得按年核計加級。前二項之按年
    核計加級，均以至其所敘定職等之本俸最高級為止。」87年
    1月15日修正發布之公務人員俸給法施行細則第15條規定：
    「已銓敘審定官等未銓敘審定職等俸級人員，依公務人員任
    用法任用時，其前經銓敘部登記有案且與現所銓敘審定職等
    相當之年資得按年核計加級。依公務人員任用法任用之人員
    ，其曾任行政機關、公立學校或公營事業之年資，如與擬任
    職務職等相當且性質相近者，均得按年核計加級。前二項之
    按年核計加級，均以至其所銓敘審定職等之年功俸最高級為
    止。」91年6月26日修正公布，同年8月30日施行之公務人員
    俸給法第17條第1項、第3項、第4項及第5項規定：「公務人
    員曾任下列年資，如與現任職務職等相當、性質相近且服務
    成績優良者，得按年核計加級至其所銓敘審定職等之本俸最
    高級；如尚有積餘年資，且其年終 (度)考績 (成、核)合於
    或比照合於公務人員考績法第七條之規定，得按年核計加級
    至其所銓敘審定職等之年功俸最高級為止：一、經銓敘部銓
    敘審定有案之年資。二、公營事業人員年資。三、依法令任
    官有案之軍職年資。四、公立學校之教育人員年資。五公立
    訓練機構職業訓練師年資。」「公務人員曾任前二項以外之
    公務年資，如與現任職務職等相當、性質相近且服務成績優
    良者，得按年核計加級至其所銓敘審定職等之本俸最高級為
    止。」「第一項所稱職等相當，指公務人員曾任職務等級與
    擬任職等相當；所稱性質相近，指公務人員曾任職務工作性
    質與擬任職務之性質相近。公務人員曾任職等相當、性質相
    近、服務成績優良年資提敘俸級之認定，其辦法，由考試院
    定之。」次按公務人員曾任公務年資採計提敘俸級認定辦法
    第1條規定：「本辦法依公務人員俸給法 (以下簡稱本法)第
    十七條第五項規定訂定之。」第2條規定：「依公務人員任
    用法任用之人員，其曾任得採計提敘俸級之公務年資（以下
    簡稱曾任公務年資）與現所任職務銓敘審定之職等相當、性
    質相近、服務成績優良之認定，除法規另有規定外，依本辦
    法行之。」第3條規定：「公務人員曾任公務年資，其職等
    相當之對照，依所附各類人員與行政機關公務人員職等相當
    年資採計提敘俸級對照表認定之。．．．」又依「各類人員
    與行政機關公務人員職等相當年資採計提敘俸級對照表」規
    定，經濟部所屬事業人員列有十五職等，與行政機關公務人
    員僅列十四職等不同，經濟部所屬事業人員第五職等係相當
    於行政機關公務人員之委任第四職等，故主管機關依其性質
    而為上開對照之規定，於法並無不合，合先敘明。
三、查原告於70年11月至83年3月間曾任台機公司分類職位5職等
    13 級之電腦機具操作員，其於74年應普通考試及格，嗣於
    83年10月27日初任高雄縣茄萣鄉第一公有零售市場一般行政
    職系管理員，88年10月1日調任屏東縣東港鎮戶政事務所一
    般民政職系戶籍員，91年9月20日調任屏東縣政府民政局委
    任第5職等一般民政職系課員現職，經被告審定合格實授，
    核敘為委任第5職等本俸4級360俸點之事實，為兩造所不爭
    執，並有台機公司服務證明書、公務人員動態登記書、被告
    審定函、公務人員任（遴）用案申請重行審定送核書表等件
    在原處分卷可稽，堪認為真實。本件原告於83年3月自台機
    公司離職時，係擔任該公司分類職位5職等13級之電腦機具
    操作員，依上開對照表之規定，其相當於行政機關公務人員
    之委任第4職等，而其於91年10月21日向被告申請採計台機
    公司之年資以提敘俸級時所任職務係委任第5職等，二者職
    等並不相當，其與原告申請時之公務人員俸給法第17條規定
    不符，雖無法採計提敘。惟依首開76年1月14日發布之公務
    人員俸給法施行細則第15條及87年1月15日修正發布之公務
    人員俸給法施行細則第15條規定，足見公務人員依法任用時
    ，其所曾任公務年資如與擬任職務職等相當且性質相近之年
    資得按年核計加級，係公務人員俸給法施行細則於76年1 月
    16日施行時即已存在之規定。是以，上訴人於83年初任高雄
    縣茄萣鄉第一公有零售市場委任第三職等管理員時，雖無法
    適用公務人員任用法第16條及其授權制訂之「行政、教育、
    公營事業人員相互轉任採計年資提敘官職等辦法」之規定（
    係規範高等考試或相當高等考試以上之特種考試及格人員之
    轉任採計年資提事項），予以採計年資，惟其曾任年資如
    符合當時公務人員俸給法施行細則有關提敘規定，仍得按年
    提敘俸級。
四、本件原告於台機公司（公營事業）離職前所敘之分類職位5
    職等經對照「各類人員與行政機關公務人員職等相當年資採
    計提敘俸級對照表」規定，係相當於行政機關公務人員之委
    任第4職等，高過其於83年10月27日初任高雄縣茄萣鄉第一
    公有零售市場管理員所敘之委任第3職等，原告雖未及時檢
    證請求提敘其於台機公司職務職等相當之年資，遲至91年9
    月20日調任現職（屏東縣政府民政局委任第5職等一般民政
    職系課員），經被告審定合格實授，核敘為委任第5職等本
    俸4級360俸點後，始於91年10月21日申請被告重新審定為委
    任第5職等年功俸10級（申請復審時減縮為委任第5職等年功
    俸6級），核其真意應係請求變更審定其於83年10月27日初
    任高雄縣茄萣鄉第一公有零售市場管理員時所銓敘之俸級，
    再連帶變更審定其最近之職等俸級，而非僅以最近職等俸級
    為申請重新審定對象。蓋「採計年資提敘俸級」乃初任公務
    員之銓敘事項，本件原告並非初任委任第5職等公務員，乃
    初任委任第3職等公務員而累升至委任第5職等，其間具有連
    帶關係，前者不改，後者難以獨立變更，故如有漏未採計年
    資提敘俸級情事，自應從初任公務員所銓敘之俸級開始變更
    審定。且原告於歷次之申請復審書亦提及其於83年初任公務
    員時得依曾任公務年資，按年提敘俸級等語，提起行政訴訟
    時亦主張追溯補辦提敘俸級云云，並於最高行政法院判決發
    回本院更審後，陳明其請求之真意如前所述。基於最高行政
    法院95年度判字第743 號判決發回就本件具體案件所持法律
    上見解「按國家對於公務員有給予俸給、退休金等維持其生
    活之義務，為司法院釋字第455 號解釋所明示，而採計年資
    提敘俸級關係公務員之俸給額度，且屬其法定之權益，為使
    公務員免除後顧之憂，俾能專心公務、戮力本職，人事行政
    機關本應於公務員初任時，依職權調查其有無曾任公務年資
    可以採計提敘俸級，無待公務員主張及提出申請。如於俸級
    銓敘審定時漏未採計年資，即難謂為適法之行政處分，於法
    定救濟期間經過後，公務員仍得申請補辦提敘，原處分機關
    亦應依職權加以補辦提敘。」本件自應就原告請求變更審定
    其於83年10月27日初任高雄縣茄萣鄉第一公有零售市場管理
    員時所銓敘之俸級是否有理由，加以審酌。
五、原告於83年3月自台機公司離職時所敘之分類職位5職等，係
    相當於行政機關公務人員之委任第4 職等，高於其83年10月
    27日初任高雄縣茄萣鄉第一公有零售市場管理員所敘之委任
    第3 職等，業如前述，原告申請採計台機公司之年資提敘俸
    級，其職等雖屬相當，惟依當時之公務人員俸給法施行細則
    第15條規定，仍應審查其曾任職務（電腦機具操作員）與擬
    任職務（一般行政職系管理員）之工作性質是否相近始可。
    經查原告於91年10月21日申請採計70年11月至83年3 月曾任
    台機公司之年資以提敘俸級時，依其所附台機公司出具之服
    務證明書所載，原告於83年3 月自台機公司離職時，係擔任
    該公司分類職位5 職等13級之電腦機具操作員，係辦理資訊
    系統資料維護、備份、電腦操作維護、機房管理、磁帶、端
    末機管理、各系統報表印製及管理、使用者帳號管理等工作
    ，其工作內容經對照公務人員職系說明書後，係屬資訊處理
    職系，與其83年10月27日初任高雄縣茄萣鄉第一公有零售市
    場一般行政職系管理員職務之工作性質並不相近，亦與其88
    年10月26日擔任屏東縣東港鎮戶政事務所一般民政職系戶籍
    員、91年9 月20日擔任屏東縣政府一般民政職系課員職務之
    工作性質不相近。至於原告所稱依考選部（89）選規字第
    5320 號 函與銓敘部（89）法二字第186654號函會同發布之
    「依法考試及格人員考試類科適用職系對照表」，資訊處理
    人員適用一般行政、統計、會計審計、資訊處理職系一節，
    係就考試類科適用職系所為規定，與公務人員職務職系之歸
    屬有別，不能混為一談。又原告所指訴外人馬玉潔曾任台機
    公司約聘人員之年資經被告採計一節，乃因其曾任台機公司
    約聘人員之年資，與其現所銓敘審定委任第一職等一般行政
    職系書記之工作性質相近、職等相當且服務成績優良，業據
    被告陳明在卷，本件原告申請採計年資之台機公司電腦機具
    操作員職務，既與其擬任職務之工作性質不相近，二者有異
    ，即無應相同處理之理，亦無違反平等原則可言。是被告以
    其依法無法提敘俸級，以91年11月8 日部地一字第09151483
    97號書函否准否准原告之申請，復審決定予以維持均無違誤
    。原告徒執前詞，聲請撤銷，為無理由，應予駁回。
六、兩造其餘陳述於判決結果不生影響，無庸一一論列，併予敘
    明。
據上論結，本件原告之訴為無理由，爰依行政訴訟法第98條第3
項前段，判決如主文。
中    華    民    國    95    年     9    月   28     日
                            第四庭審判長法  官   鄭忠仁
                                        法  官   林育如
                                        法  官   楊莉莉
上為正本係照原本作成。
如不服本判決，應於送達後20日內，向本院提出上訴狀並表明上
訴理由，如於本判決宣示後送達前提起上訴者，應於判決送達後
20日內補提上訴理由書（須按他造人數附繕本）。
中    華    民    國    95    年     9    月   28     日
                                       書記官    林孟宗


司法院資訊處製作；財團法人民間司法改革基金會備份。
